臺灣臺中地方法院交通事件裁定　　　 100年度交聲字第3106號
原處分機關　交通部公路總局臺中區監理所
異　議　人
即受處分人　鄭沛涵
上列異議人即受處分人因違反道路交通管理處罰條例案件，對於
交通部公路總局臺中區監理所民國100 年11月3 日所為之處分（
中監違字第裁60-G1H248157號），聲明異議，本院裁定如下:
    主    文
原處分撤銷。
鄭沛涵汽車駕駛人，行經有燈光號誌管制之交岔路口闖紅燈，處
罰鍰新臺幣貳仟柒佰元，並記違規點數點。
    理    由
一、原處分機關交通部公路總局臺中區監理所處分意旨略以：異
    議人即受處分人鄭沛涵（下稱受處分人）於民國100 年5 月
    23日下午2 時29分許，駕駛車牌號碼X6-5292 號自用小客車
    ，行經臺中市○○區○○路與潭興路口處，因「駕車行經有
    燈光號誌管制之交岔路口闖紅燈」之違規，經臺中市政府警
    察局交通警察大隊直屬第三分隊警員逕行舉發。受處分人未
    於期限內到案，原處分機關遂於100 年11月3 日以中監違字
    第裁60-G1H248157號裁決書，依道路交通管理處罰條例第第
    63條第1 項規定，裁處罰鍰新臺幣（下同）4,000 元，並記
    違規點數3 點等語。
二、本件聲明異議意旨略以：受處分人因「臺中市北屯區碧柳一
    巷44號」搬遷費之問題，政府要辦遷戶口時才可辦理遷戶口
    。所以受處分人於100 年5 月底先搬遷至臺中北屯區○○街
    260 號，直至100 年10月17日左右才變更戶籍地，故未收到
    違規通知單等語。
三、按汽車駕駛人，行經有燈光號誌管制之交岔路口闖紅燈者，
    處1,800 元以上5,400 元以下罰鍰，並記違規點數3 點，參
    諸道路交通管理處罰條例第53條第1 項、第63條第1 項第3
    款規定甚明。次按處理違反道路交通管理事件，有關文書送
    達之程序，依行政程序法之規定；又送達，於應受送達人之
    住居所、事務所或營業所為之；於應送達處所不獲會晤應受
    送達人時，得將文書付與有辨別事理能力之同居人、受雇人
    或應送達處所之接收郵件人員；應受送達人或其同居人、受
    雇人、接收郵件人員無正當理由拒絕收領文書時，得將文書
    留置於應送達處所，以為送達；又送達不能依前2 條規定為
    之者，得將文書寄存送達地之地方自治或警察機關，並作送
    達通知書2 份，1 份黏貼於應受送達人住居所、事務所、營
    業所或其就業處所門首，另1 份交由鄰居轉交或置於該送達
    處所信箱或其他適當位置，以為送達；前項情形，由郵政機
    關為送達者，得將文書寄存於送達地之郵政機關；寄存機關
    自收受寄存文書之日起，應保存3 個月，違反道路交通管理
    事件統一裁罰基準及處理細則第5 條、行政程序法第72條第
    1 項前段、第73條第1 項、第3 項、第74條分別定有明定。
    再按，行政程序法第74條第1 項所定之寄存送達，未準用民
    事訴訟法第138 條第2 項規定，自應於寄存送達當日即生送
    達之效力（司法院釋字第667 號解釋、最高行政法院95年度
    裁字第2663號裁定、97年度裁字第2150號裁定意旨足資參照
    ）。
四、經查:
（一）受處分人駕駛車牌號碼X6-5292 號自用小客車，於100 年
      5 月23日下午2 時29分，行經臺中市○○區○○路與潭興
      路口處，因「駕車行經有燈光號誌管制之交岔路口闖紅燈
      」之違規，經臺中市政府警察局交通警察大隊直屬第三分
      隊警員逕行舉發等情，為受處分人所不否認，並有臺中市
      政府警察局中市警交字第G1H248157 號舉發違反道路交通
      管理事件通知單影本1 紙、採證照片2 張及原處分機關
      100 年11月3 日中監違字第裁60-G1H248157號裁決書影本
      1 份在卷可稽，是受處分人於上開時、地確有闖紅燈之違
      規事實，首堪認定。
（二）又受處分人自95年6 月5 日起迄100 年10月19日止之戶籍
      址係設於「臺中市北屯區碧柳一巷44號」，該址亦為違規
      車號X6-5292 號自用小客車之汽車車籍登記地址，此有受
      處分人之遷徙紀錄資料查詢結果2 份及車號查詢汽車車籍
      1 紙在卷可稽。本件臺中市政府警察局中市警交字第G1H2
      48157 號舉發違反道路交通管理事件通知單（下稱舉發通
      知單）經原舉發機關委由郵政機關送達至前址，未獲會晤
      受處分人，亦無可代為收受之同居人、受僱人或應送達處
      所之接收郵件人員，郵政機關遂於100 年7 月15日將舉發
      通知單寄存於送達地之郵政機關即大坑郵局，並作送達通
      知書2 份，1 份黏貼於應受送達人住居所、事務所、營業
      所或其就業處所門首，另1 份置於該送達處所信箱或其他
      適當位置，以為送達等情，此有臺中市政府警察局交通警
      察大隊100 年11月17日中市警交執字第1000023669號函及
      送達證書各1 份附卷可佐，揆諸上揭說明，本件舉發通知
      單之送達程序於100 年7 月15日已生合法送達之效力。
（三）受處分人雖以前詞置辯，惟揆諸前揭行政程序法有關送達
      之規定，及道路交通安全規則第23條第1 項、第75條第1
      款均規定汽車駕駛人或所有人之住址有變更者，應填具異
      動登記書，檢同身分證或戶口名簿，向公路監理機關申請
      異動，課予駕駛人就登記資料之更新有協力義務等情，復
      參酌戶籍登記與住所之設立，雖然分屬不同之法律概念，
      但戶籍設定之客觀事實，卻不失為認定「住所」之重要表
      面證據，因為有關「住所」定義中，其主觀意思部分（即
      民法第20條所定「久住意思」），必須藉由外在行為才能
      被清楚認知，而設籍事實本身，依現今臺灣社會上之經驗
      法則，即是表徵「久住」意思之最有力事證（最高行政法
      院97年度裁字第2544號判決參照）等節，是受處分人倘有
      因政府辦理捷運文心北屯線土地徵收事宜，致未實際居住
      於原戶籍地而有遷徙住所事實，自負有依上開規定辦理住
      址變更異動之義務，受處分人既未向公路監理機關申請增
      設住、居所、就業處所為送達地址，交通監理機關又有何
      管道得知受處分人住所變更之事實，自僅能就受處分人原
      登記車籍地、戶籍地送達文書，倘受處分人無從親自收受
      文書，其不利益自當歸由未盡申請地址異動義務之受處分
      人自行承擔。是以，原舉發機關、原處分機關向受處分人
      登記之車籍地、戶籍地所為送達程序於法並無不合。
（四）惟依卷內之舉發通知單所載，本案之應到案日期為「100
      年7 月7 日」，係於本件舉發通知單合法送達（即100 年
      7 月15日）之前，受處分人自無從依該舉發通知單所載到
      案日期即100 年7 月15日前往原處分機關聽候裁決，是原
      處分機關漏未審酌上開送達情況而逕行裁決最高額之罰鍰
      ，即難認為允恰，本件受處分人之異議雖無理由，惟原處
      分既有不當，自應由本院將原處分撤銷，並依道路交通管
      理處罰條例第53條第1 項、第63條第1 項第3 款及違反道
      路交通管理事件統一裁罰基準表規定，裁處如主文所示，
      以資適法。
五、據上論斷，應依道路交通管理處罰條例第87條第2項，道路
    交通事件處理辦法第19條前段規定，裁定如主文。
中    華    民    國   100    年    11    月    28    日
                  交通法庭      法  官  陳玟珍
以上正本證明與原本無異。
如不服本裁定，應於收受送達後5日內向本院提出抗告狀。（應
附繕本）
                                書記官  詹東益
中    華    民    國   100    年    11    月    28    日